【裁判字號】    89,交易,463
【裁判日期】    900328
【裁判案由】    過失傷害
【裁判全文】
臺灣高雄地方法院刑事判決                        八十九年度交易字第四六三號
    公  訴  人  臺灣高雄地方法院檢察署檢察官
    被      告  甲○○
右列被告因過失傷害案件，經檢察官提起公訴（八十九年度偵字第七九三四號），本
院判決如左：
    主  文
甲○○因過失傷害人，處拘役參拾日，如易科罰金，以參佰元折算壹日。
    事  實
一、甲○○考領有合格自小客車駕駛執照，於民國八十九年一月三十一日七時四十分
    許，駕駛車牌號碼ＶＣ─一○七○號自小客車，沿高雄縣鳳山市○○路由東向西
    往大寮方向行駛，至鳳林路一八八號前時，本應注意汽車行駛時，駕駛人應注意
    兩車併行之間隔，並隨時採取必要之安全措施，並依當時之天候晴朗、路面乾燥
    、無缺陷、亦無障礙物，且視距良好，即無不能注意之情形，竟疏於兩車併行間
    應保持一定之安全間隔，即貿然向前行駛，適有未考領合格重型機車駕駛執照之
    盧福龍所騎乘車牌號碼八五七─九○○七號重型機車，亦沿鳳林路由東向西方向
  直行，而與甲○○所行駛之方向相同，亦疏未注意兩車併行之間隔，致未採取必
    要之安全措施，致甲○○所駕駛之自小客車之右後視鏡與盧福隆所騎乘重型機車
    之左邊機車手把相擦撞，致盧福隆騎乘不穩而跌倒，因此受有左鎖骨骨折之傷害
    。甲○○於肇事後，先將自小客車停於路旁，待處理員警到現場時，即自承為肇
    事者，並接受裁判。
二、案經盧福龍訴由高雄縣警察局鳳山分局報請臺灣高雄地方法院檢察署檢察官偵查
    起訴。
    理  由
一、訊據被告甲○○固不否認於上開時、地，駕駛前開車號之自小客車與告訴人盧福
    隆發生擦撞，並因之致告訴人跌倒受傷之事實不諱，惟矢口否認有何過失傷害之
    犯行，辯稱：本件事故係因告訴人騎乘機車自後來撞上伊所駕駛之自小客車右後
    視鏡，伊並未撞告訴人所騎乘之機車云云。
二、經查︰
  （一）本件車禍事故發生後，雖被告與告訴人二人均將車輛駛離肇事點，快慢車道
        間係繪有雙白實線，但在慢車道上留有一條告訴人所騎乘機車倒地後之刮地
        痕，與一攤告訴人所騎乘之機車倒地後所留之油漬，均接近於快、慢車道間
        之雙白實線處；被告所駕駛之自小客車係右後視鏡向下彎折、斷裂，鏡面並
        無何破損，除此外該自小客車之右側車身並無其他刮痕或凹陷之損壞，而告
        訴人所騎乘之機車則係左手把旁之煞車桿折斷及左後視鏡彎折，此有事故發
        生後高雄縣警察局鳳山分局成功派出所員警至事故現場所測繪之道路交通事
        故調查報告表一份及所拍攝之事故現場與車損照片八幀在卷足稽，復有證人
        即至事故現場處理員警劉欽煌、及修理被告車輛後視鏡之陳黃安均在庭證述
        明確（見本院八十九年十一月十八日及十二月五日訊問筆錄），而被告所駕
        駛之自小客車之右後視鏡之高度距離地面約九十二至一百零二公分（從後視
        鏡之底端量至上端處），告訴人所騎乘重型機車之左手把之高度則距離地面
        約九十五點五公分，業經本院勘驗屬實，有本院九十年一月三日勘驗筆錄一
        份可憑，而證人即稱肇事當時駕駛於被告所駕車輛後方並目睹事故過程之葉
        直一分別於警詢及本院調查時陳稱：「當時我有看見該自小客車跨越馬路上
        二條白線，而自小客車後視鏡去擦撞我朋友所駕之重機車」（見警卷第四頁
        背面詢問筆錄）、「．．．告訴人騎機車在被告車之右前面，原來大家是等
        紅燈，後換綠燈，被告車先開，告訴人機車晚一點騎動，被告車之後視鏡才
        會擦到告訴人機車，被告車與告訴人車是同向，擦撞時被告車與告訴人車均
        是行進中，被撞後告訴人車向左倒．．．」（見本院八十九年八月一日訊問
        筆錄），而告訴人復自承伊車於擦撞後，係向左倒並有向前滑行，且據前開
        告訴人所騎之機車所留之刮地痕與油漬，均接近於快、慢車道間之雙白實線
        處，亦即，告訴人所騎乘之機車與被告所駕駛之車擦撞後，係向左側滑倒，
        此時，如被告所駕駛之車已跨越快、慢車道間之雙白實線，則告訴人所騎乘
        之機車與被告所駕駛之車輛車非常接近，如告訴人向左滑倒時應會碰撞到被
        告所駕駛之車，或是摔在被告所駕駛自小客車車身上，但告訴人係直接滑倒
        在地，足認證人葉直一於警詢中所稱被告駕車跨越快、慢車道部份與事證不
        符，並不可採。是綜前說明，足認被告所駕駛之自小客車與告訴人所騎乘之
        重型機車均靠近快、慢車道間之雙白實線處行駛，至未注意兩車併行間應保
        持適當之安全間隔而擦撞，而生本件事故。此外，駕駛人所駕駛之車輛如非
        新車，雖後視鏡仍有向內折彎之功能，但亦有可能因長期未彎折而使該後視
  鏡之塑膠墊片較脆弱，遇有未順勢彎折或力量過大彎折時，均有可能因之斷
        裂，是被告所提出之車損相片，鏡面部分並無破裂，尚難因之而認係告訴人
        所騎乘之機車自後撞上該右後視鏡所造成。而證人即當時乘坐於被告所駕駛
        自小貨車右前座之黃士珍在庭陳稱︰「被告係我母親，我坐在駕駛人前右座
        位」、「（問︰有無目擊本件車禍經過？）沒有」、「（問︰你母親車子有
        受損，是如何造成？）應該是機車來撞上我媽車子，我感覺是機車撞上我母
        親車子」等語（見本院八十九年十一月二十八日訊問筆錄），由該名證人之
        證述內容以觀，顯然證人黃士珍雖於被告肇事當時乘坐於右前座之位置，但
        並未注意事故係如何發生，且被告之右後視鏡究為何因斷裂，證人黃士珍所
        述亦為個人意見之詞，並不可採，均併此說明。
  （二）按汽車行駛時，駕駛人應注意兩車併行之間隔，並隨時採取必要之安全措施
        ，道路交通安全規則第九十四條第三項定有明文。被告依法駕車對於前開規
        定應知之甚明，並依當時之天候晴朗、路面乾燥、無缺陷、亦無障礙物，且
        視距良好，有上揭道路交通事故調查報告表載述明確，即並無不能注意之情
        形，被告竟疏於注意兩車併行間應保持一定之安全間隔，即逕行駕車前行，
        致生本件車禍事故，其有過失甚明。雖本件車禍事故經送覆議鑑定委員會覆
        議，認︰「被告行經繪有禁止變換車道線路段，由內側車道變換至外側車道
        與機車發生擦撞之可能性較大」，有台灣省車輛行車事故鑑定委員會於九十
        年二月十二日，以府覆議字第九○○○五一號函一紙在卷可參，惟因本件車
        禍故發生後，均將車輛駛離肇事地點，且依目擊證人所述，尚難認被告有變
        換車道之違規行為，是不得逕依覆議意見對被告為不利之認定，附此說明。
        而告訴人行經事故路段，亦有疏未注意與被告所駕駛之自小客車間保持安全
        間隔，亦逕自前行，堪認告訴人對於本件車禍事故之發生亦有過失，惟究未
        能據此解免被告疏失之責。而告訴人因本次車禍事故，造成左鎖骨骨折之傷
        害，亦有吳醫院診斷證明書一紙在卷可佐，是被告之過失行為與告訴人之受
        傷結果間，顯有相當因果關係。綜上所述，本件事證已臻明確，被告犯行堪
        以認定。
二、核被告甲○○所為，係犯刑法第刑法第二百八十四條第一項前段之過失傷害人罪
    。被告於肇事後，經路人報警，並於轄區值勤員警致事故現場調查、處理時，即
    自承為肇事者，並接受裁判，有證人即處理員警劉欽煌在庭證述屬實，是被告為
    對於未發覺之罪自首而受裁判，應依刑法第六十二條前段之規定減輕其刑。爰審
    酌被告國小畢業之智識程度，素行良好，有本院被告院內索引卡紀錄表，及台灣
    高等法院被告全國前案紀錄表各一紙在卷足憑，於本件事故中之未保持兩車併行
    間隔之過失程度，告訴人對於本件車禍故亦有未保持兩車併行間隔之過失程度，
    對於告訴人所生之損害，及肇事後迄未與告訴人達成和解，及犯罪後在庭態度尚
    佳等一切情狀，判處如主文所示之刑。又被告於犯罪後，刑法第四十一條於九十
    年一月四日修正，並於同月十日公布、十二日施行，有關易科罰金部分，範圍擴
    大為最重本刑五年以下有期徒刑之罪，惟與被告所犯之罪比較後並不影響，依刑
    法第二條第一項前段之規定，應適用裁判時之刑法第四十一條第一項規定，並諭
    知易科罰金之折算標準。
據上論斷，應依刑事訴訟法第二百九十九條第一項前段，刑法第二條第一項前段、第
二百八十四條第一項前段、第六十二條前段、第四十一條第一項，罰金罰鍰提高標準
條例第一條前段、第二條，判決如主文。
中      華      民      國    九十      年      三      月    二十八    日
                              臺灣高雄地方法院交通法庭
                                  法  官   程克琳
右正本證明與原本無異。
如不服本判決，應於判決送達後十日內，向本院提出上訴狀。
                                  書記官   梁瑜玲
中    華    民    國      九十      年      三      月      二十九      日
【附錄本案論罪科刑法條】
刑法第二百八十四條第一項前段︰
因過失傷害人者，處六月以下有期徒刑、拘役或五百元以下罰金。


司法院資訊處製作；財團法人民間司法改革基金會備份。
